【裁判字號】    99,台上,6795
【裁判日期】    991104
【裁判案由】    偽造文書
【裁判全文】
最高法院刑事判決            九十九年度台上字第六七九五號
上  訴  人  甲○○
上列上訴人因偽造文書案件，不服智慧財產法院中華民國九十九
年七月二十九日第二審判決（九十九年度刑智上訴字第三五號，
起訴案號：台灣基隆地方法院檢察署九十八年度偵緝字第五四號
），提起上訴，本院判決如下：
    主  文
原判決撤銷，發回智慧財產法院。
    理  由
本件原判決認定上訴人甲○○明知原判決附表「侵害之商標名稱
」欄所示商標，業經台灣菸酒股份有限公司、新加坡商帝國菸草
股份有限公司、日商日本香菸產業股份有限公司（台灣代理商為
傑太日煙國際股份有限公司）、英美菸草台灣公司，分別向經濟
部智慧財產局申請登記獲准註冊，取得商標專用權，未經各該商
標專用權人授權或同意，不得於同一商品使用相同或類似之商標
圖樣，或輸入侵害上開商標專用權之香菸，且上開仿冒香菸之包
裝盒上，並印有管理編號、商品有效日期、商品條碼及公司名稱
等偽造之準私文書。詎上訴人竟基於意圖販賣而輸入仿冒商標之
香菸、行使偽造準私文書等犯意，於民國九十五年三月初，與「
張先生」之不詳姓名成年人，基於共同犯意聯絡，利用不知情之
周學麟（檢察官已另為不起訴處分確定）為負責人之精健國際企
業有限公司（下稱精健公司）名義，提供小提單、委託書，委由
不知情之億通航運股份有限公司（下稱億通航運公司）以柏青輪
（PERMAIⅥ）自香港起運馬桶蓋一批（三百四十CTN ）至基隆港
（航次UN０一四，櫃號YLTU0000000號），並於櫃內夾藏
未經各該商標權人同意而擅自使用上開商標之香菸，企圖闖關進
口販賣。九十五年三月八日經財政部基隆關稅局查驗人員，在該
YLTU0000000號貨櫃內發現夾藏如原判決附表所示仿冒商
標之私菸共四萬五千二百八十條（另有無法證明侵害商標權之黑
惡魔香菸「BLACK DEVIL 」三百條），足以生損害於上開公司等
情。因而撤銷第一審所為科刑之判決，比較行為時及裁判時法律
，適用最有利於上訴人之規定，改判仍論處上訴人共同行使偽造
私文書，足以生損害於他人罪刑。固非無見。
惟查：（一）、有罪判決書所記載之犯罪事實，為論罪科刑適用
法律之基礎，故凡於適用法律有關之重要事項，必須詳加認定，
明確記載，然後於理由內敘明犯罪事實所憑之證據及認定之理由
，始足為適用法律之依據。原判決事實欄固記載上訴人意圖販賣
而輸入之如其附表所示洋菸，外包裝上均印有管理編號、商品有
效日期、商品條碼及公司名稱等偽造之準私文書，然其同時亦載
明該洋菸係夾藏於馬桶蓋之貨櫃中企圖闖關進入台灣等情，即意
指上訴人未就該等洋菸辦理進口報關手續，亦未將之置於使人得
以認識瞭解之狀況，而係隱藏於馬桶蓋貨櫃中以掩人耳目。是上
訴人似尚無以偽作真，主張該準私文書內容之行使可言。乃原判
決理由內，竟說明上訴人將該等香菸委由億通航運公司裝運來台
，即已就該香菸上之管理編號、商品條碼及公司名稱等加以主張
，並置於使人得以認識瞭解之情況，顯已行使該偽造之準私文書
，乃據而論上訴人以行使偽造準私文書罪，致其事實認定與理由
及主文論述，前後顯不相一致，而有判決理由矛盾之違誤。（二
）、原判決固併引證人黃毓棋所述其因精健公司負責人周學麟意
欲出售公司，而將經由河內文教交流協會理事長陳許振新所交付
之精健公司執照影本，轉交予有意願購買公司之莊澤山，然並未
於九十五年三月間委託峰利報關股份有限公司（下稱峰利報關公
司）進口馬桶蓋等語為據，因而為不利於上訴人之判斷，認定本
件夾藏有扣案仿冒商標洋菸之馬桶蓋係上訴人所輸入。然依卷附
財政部基隆關稅局函及所檢送之本件夾藏仿冒洋菸之馬桶蓋貨櫃
進口資料，該次進口報關係由峰利報關公司承辦（見第四九五九
號偵查卷第九十八至一０二頁），而該公司經辦人員張新勇亦於
第一審審理時到庭指認該等報關進口資料，證稱該次進口係其持
資料前往報關後，將相關文件親自交予黃毓棋，由黃毓棋自行提
領，且該次報關業務，其始終僅與黃毓棋一人接洽等語（見第一
審卷第一００至一０二頁），另證人即精健公司負責人周學麟則
於偵查中證稱其曾以電話向峰利報關公司詢問本件以精健公司名
義進口馬桶蓋一事，據該公司蔡稚如告知，其公司承辦該次進口
所開立之發票，已交予黃毓棋等語（見第四九五九號偵查卷第一
一九頁），似意指委託峰利報關公司辦理本件進口者乃黃毓棋，
核均與黃毓棋上開供述相矛盾，且屬有利於上訴人之證據。乃原
審就此張新勇之證詞，竟恝而不論，復未說明不採之理由，另就
周學麟供證，僅援引周學麟否認精健公司進口本件馬桶蓋部分，
資以認定周學麟未委託辦理本件進口，至周學麟意指本件馬桶蓋
進口係黃毓棋委託辦理而與黃毓棋上開證言不相一致部分，則未
置一詞，是原判決非但理由不備，且其此部分採證職權之行使，
亦難謂為適法。以上，或為上訴意旨所指摘，或係本院得依職權
調查之事項。原判決上述之違背法令影響於事實之確定，本院無
可據以為裁判，應認有發回更審之原因。又原判決認上訴人行使
偽造準私文書之行為，並同時想像競合觸犯輸入仿冒商品及輸入
私菸等罪部分，基於審判不可分原則，亦併予發回。
據上論結，應依刑事訴訟法第三百九十七條、第四百零一條，判
決如主文。
中    華    民    國  九十九  年   十一   月    四    日
                      最高法院刑事第四庭
                          審判長法官  張  淳  淙
                                法官  劉  介  民
                                法官  蔡  彩  貞
                                法官  李  伯  道
                                法官  吳  信  銘
本件正本證明與原本無異
                                      書  記  官
中    華    民    國  九十九  年   十一   月    八    日
                                                      K

司法院資訊處製作；財團法人民間司法改革基金會備份。
